【裁判字號】    98,勞訴,56
【裁判日期】    981027
【裁判案由】    損害賠償
【裁判全文】
臺灣臺中地方法院民事判決  98年度勞訴字第56號
原      告  陳坤林即浩谷企業行
訴訟代理人  甲○○
被      告  戊○○
            丁○○
上列二人共同
法定定理人  庚○○      住同上.
上列二人共同
訴訟代理人  尤雯雯律師
上列當事人間請求損害賠償事件，本院於民國98年10月6日言詞
辯論終結，判決如下：
    主  文
原告之訴駁回。
訴訟費用由原告負擔。
    事  實  及  理  由
甲、程序方面：
    按原告於判決確定前，得撤回訴之全部或一部，但被告已為
    本案之言詞辯論者，應得其同意；訴之撤回應以書狀為之，
    但於期日，得以言詞向法院或受命法官為之；以言詞所為訴
    之撤回，應記載於筆錄，如他造不在場，應將筆錄送達；訴
    之撤回，被告於期日到場，未為同意與否之表示者，自該期
    日起；其未於期日到場或係以書狀撤回者，自前項筆錄或撤
    回書狀送達之日起，10日內未提出異議者，視為同意撤回；
    民事訴訟法第262條定有明文。本件原告起訴時，被告除戊○○、丁○○之外，另有共同被告庚○○、乙○○、丙○○
    ，嗣於民國98年8月13日言詞辯論期日，因被告庚○○、乙○○、丙○○均已拋棄繼承，原告撤回對被告庚○○、乙○○、丙○○部分之訴訟，而被告庚○○、乙○○、丙○○對
    於原告訴之一部撤回，自本院送達撤回通知之日起10日內未
    表示異議，依民事訴訟法第262條第4項之規定，視為同意原
    告前揭訴之撤回，合先敘明。
乙、實體方面：
壹、原告方面：
一、訴之聲明：
  (一)被告應給連帶付原告新台幣（下同）80萬元。
  (二)訴訟費用由被告負擔。
二、原告主張略以：訴外人己○○自97年2月16日起受僱於原告
    ，擔任預拌混凝土攪拌車之駕駛。嗣於97年4月15日12時10
    分許，己○○駕駛車牌號碼905-SQ號曳引車（下稱系爭曳引
    車）連結子車車牌號碼EM-36（下稱系爭子車），執行運送
    水泥業務，行經國道一號高速公路王田交流道匝道入口處，
    疑因駕駛車輛操作不當，致車輛衝撞紐澤西護欄而翻覆，己○○當場死亡。系爭曳引車及子車因撞擊力道過大，當場毀
    損，並被拖往國道警察第三大隊保管，原告至98年3月16日
    方領回向台中監理所申請報廢。系爭曳引車及子車係性能優
    良的車輛，亦為原告之生財器具，因訴外人己○○操作不當
    ，導致系爭曳引車及子車全損，原告受有80萬元之損失，而
    被告為其繼承人，依繼承之法理，自應負損害賠償責任。爰
    依民法第184條第1項及民法第1148條之規定，訴請被告給付
    如訴之聲明所示等語。
三、對被告所為答辯之陳述：
  (一)系爭905-SQ曳引車前身為100-RX車號，而905-SQ係後來才換
    照，是被告主張100-RX與905-SQ非同一車輛，洵非實在。綜
    上，系爭905-SQ曳引車連同EM-36子車均已毀損，是原告請
    求被告連帶賠償80萬元，應有理由。
  (二)由臺灣臺中地方法院檢察署檢察官97年度偵字第14639號不
    起訴處分書及鑑定報告可證明己○○有過失。
  (三)原告有提醒己○○不要超載，是己○○自己超載。
貳、被告部分：
一、答辯聲明：
  (一)原告之訴駁回。
  (二)訴訟費用由原告負擔。
  (三)如受不利判決，請准供擔保免為假執行。
二、被告答辯略以：訴外人己○○操作系爭曳引車及子車並無操
    作上過失，被告不應負賠償責任。又於鈞院97年度勞訴字第
    53號民事判決第6頁第1行自認：「…被告（即本件原告）於
    警訊中自承該受損汽車為靠行車輛，換言之，實際上所有權
    人並非被告，是其無權主張抵銷…」原告既非本件損害賠償
    事件受損車輛之所有權人，則以陳坤林為原告，當事人顯不
    適格。原告主張系爭曳引車及子車損害金額為80萬元，然原
    告主張訴外人駕駛之905-SQ車輛之前身係100-RX，而根據原
    告所提出之買賣契約，100-RX早已於96 年12月28日以10萬
    元之價格出售，且100-RX之廠牌為日產，引擎號碼為80236
    ，而原告所請求受損車輛905- SQ曳引車，廠牌為FUSO三凌
    ，引擎號碼為6D00- 000000，二者並非同一部車。且該車輛
    早已達報廢程度（車齡已15年），原告應先舉證證明該車輛
    折舊耗損之計算及現存之價值。另原告事後所出售之車輛不
    過係指曳引車之車頭部分，子車部分並未損害，就未損害部
    分，原告應不得請求。再者，縱認己○○有過失，原告就本
    件車禍之發生，亦與有過失，且應扣除折舊等語。
參、兩造經本院試行整理並簡化爭點，結果如下：
一、兩造不爭執事項：
  (一)訴外人己○○自97年2月16日起受僱於原告，駕駛預拌混凝
    土攪拌車。97年4月15日12時10分許，己○○駕駛系爭曳引
    車及子車，執行運送水泥業務，行經國道一號高速公路王田
    交流道南下188.8公里匝道入口處，發生翻覆事故，己○○
    當場死亡。
  (二)被告戊○○、丁○○為己○○之繼承人。
  (三)原告承攬台泥公司之混凝土運送，以每立方公尺190元計收
    運費，駕駛員每立方公尺抽取佣金50元。
  (四)己○○發生翻覆事故時，系爭曳引車及子車總重38,830 公
    斤，違規超重3,830公斤。
二、本件爭執事項(要點)在於：
  (一)己○○駕駛系爭曳引車及子車，是否因操作不當而發生翻覆
    事故？被告抗辯己○○並無操作不當及原告與有過失，是否
    可採？
  (二)原告以己○○操作不當致發生翻覆事故為由，依據侵權行為
    及繼承之法律關係，請求被告連帶給付80萬元，是否有理由
    ？
肆、法院之判斷：
一、本件原告主張訴外人己○○自97年2月16日起受僱於原告，
    駕駛預拌混凝土攪拌車，97年4月15日12時10分許，己○○
    駕駛系爭曳引車及子車，執行運送水泥業務，行經國道一號
    高速公路王田交流道南下188.8公里匝道入口處，因車禍翻
    覆，己○○當場死亡，被告戊○○、丁○○為己○○之繼承
    人之事實，業據原告提出道路交通事故現場圖及臺灣臺中地
    方法院檢察署檢察官97年度偵字第14639號不起訴處分書各1
    份為證，且為被告所不爭執，堪信原告此部分主張之事實為
    真實。
二、查系爭曳引車及子車均屬原告所有，亦據原告提出汽車新領
    牌照登記書及拖車新領牌證登記書各1份為證，足證系爭曳
    引車及子車確屬原告所有。被告辯稱：原告非本件損害賠償
    事件受損車輛之所有權人，當事人顯不適格云云，並不可採
    。
三、按損害賠償之債，以有損害之發生及有責任原因之事實，並
    二者之間，有相當因果關係為成立要件。故原告所主張損害
    賠償之債，如不合於此項成立要件者，即難謂有損害賠償請
    求權存在（最高法院48年台上字第481號判例參照）。次按
    當事人主張有利於己之事實者，就其事實有舉證之責任，民
    事訴訟法第277條第1項前段定有明文。又民事訴訟如係由原
    告主張權利者，應先由原告負舉證之責，若原告先不能舉證
    ，以證實自己主張之事實為真實，則被告就其抗辯事實即令
    不能舉證，或其所舉證據尚有疵累，亦應駁回原告之請求（
    最高法院17年上字第917號判例參照）。
四、本件原告主張訴外人己○○駕駛系爭曳引車及子車，因操作
    不當而發生車禍，依前述民事訴訟法第277條第1項前段規定
    及最高法院17年上字第917號判例意旨，自應由原告就其主
    張己○○因操作不當而發生車禍之有利於己之事實，負擔舉
    證責任。原告雖主張：由臺灣臺中地方法院檢察署檢察官97
    年度偵字第14639號不起訴處分書及鑑定報告可證明己○○
    有過失云云。惟查：
  (一)臺灣臺中地方法院檢察署檢察官97年度偵字第14639號不起
    訴處分書，係依據道路交通事故現場圖記載：A車（己○○）操作不當致擦撞匝道左側護欄側翻於匝道等語，台灣
    水泥股份有限公司（下稱台泥公司）臺中廠預拌混凝土送貨
    單載明系爭曳引車及子車於事發時，載運混凝土10立方公尺
    ，含車共重38.9噸，超重百分之十以上等事證，認為不能排
    除己○○係為多得運送抽佣而自願多載混凝土，致在匝道過
    灣時因離心力作用而自行翻覆之可能性，此有該不起訴處分
    書附卷可稽。故上開不起訴處分書僅認為不能排除己○○係
    因超載致在匝道過灣時因離心力作用而自行翻覆之可能性，
    並未明確認定本件車禍確係因己○○超載而發生翻覆，原告
    主張由該不起訴處分書可證明己○○有過失，尚非可採。
  (二)由卷附之道路交通事故現場圖可知，其肇事經過摘要欄原記
    載「A車不明原因擦撞匝道內側護欄側翻於匝道而肇事」等
    語，其後又改為「A車操作不當擦撞匝道左側護欄側翻於匝
    道而肇事」等語。經本院函請內政部警政署國道公路警察局
    第三警察隊查明更改及判斷之依據為何，該隊函覆稱：當時
    員警於現場未尋獲貨單，事後才由車主提交該車次之貨單，
    經檢視貨單內所載該車總重38.900空重15.680，顯係超載，
    研判肇事因素應為裝載預拌混凝土過重，於匝道轉彎時造成
    貨物離心力而翻車，故將「肇事經過摘要」更改為A車操作
    不當擦撞匝道左側護欄側翻於匝道而肇事等語，有該隊98
    年6月29日公警三交字第0980305523號函暨警員莊敬志職務
    報告書附卷可佐。由此可知，道路交通事故現場圖上所載「
    操作不當」等語，僅係承辦警員個人主觀之判斷，而非原告
    所稱之「鑑定報告」，自不得據此即認本件事故係因己○○
    操作不當所致。何況，原告於本院98年8月13日言詞辯論時
    ，亦認為超載並非本件翻覆事故之原因（詳見本院言詞辯論
    筆錄）。
  (三)所謂相當因果關係，係指依經驗法則，綜合行為當時所存在
    之一切事實，為客觀之事後審查，在一般情形下，有此環境
    、有此行為之同一條件，足以發生同一之結果者，該條件即
    為發生結果之相當條件，其行為與結果為有相當之因果關係
    。反之，若在一般情形下，有此同一條件存在，依客觀之審
    查，不必然皆發生此結果，該條件與結果尚非相當，而僅屬
    偶發之事實，其行為與結果間即難認為有相當因果關係。經
    本院函請台泥公司臺中廠檢送系爭曳引車及子車97年2至3月
    間之預拌混凝土送貨單顯示，己○○駕駛系爭曳引車及子車
    其總重每次均超過35噸之核重，可知於本件事故發生前，該
    車即已經常處於超載之狀態，並非事發當次超載而已，惟該
    期間並未發生翻覆之事故。故超載與本件事故發生之間，並
    無相當因果關係存在。蓋在一般情形下，超載雖可能提高翻
    車之可能性，但不必然發生翻覆之結果。內政部警政署國道
    公路警察局第三警察隊警員僅憑事發當次係超載，即研判肇
    事因素應為裝載預拌混凝土過重，於匝道轉彎時造成貨物離
    心力而翻車，進而將「肇事經過摘要」更改為操作不當擦撞
    匝道左側護欄側翻於匝道而肇事，純屬承辦警員主觀之判斷
    ，缺乏客觀證據，並不可取。
  (四)綜上以觀，本件依原告所提出之事證，至多僅能證明己○○
    於事發當時係處於超載之狀態，並不能證明係因超載而發生
    翻車，更無法證明係因己○○操作不當而造成系爭曳引車及
    子車翻覆。恆諸常情，發生翻車事故之可能原因很多，諸如
    車輛老舊機械故障、閃避他車、閃避動物…等等，均是可能
    肇事因素之一，而駕駛人操作不當固不排除同為可能原因之
    一，然究不得僅憑內政部警政署國道公路警察局第三警察隊
    警員依據事發當次係超載，將「道路交通事故現場圖肇事經
    過摘要」更改為「操作不當」，即認定本件翻覆事故確係因
    己○○操作不當所致。此外，原告並未能提出其他積極證據
    以證明確屬己○○操作不當而發生翻覆事故，自無法為有利
    於原告之認定。
五、從而，原告以己○○操作不當致發生翻覆事故為由，依據侵
    權行為及繼承之法律關係，請求被告連帶給付80萬元，為無
    理由，應予駁回。
六、本件事證已臻明確，兩造其餘主張、陳述及所提之證據，經
    審酌後於判決結果無影響，無一一論述之必要。另被告聲請
    調查車號905-SQ車輛及車號905-SQ車輛前身之肇事紀錄一事
    ，本院認為無調查之必要，附此敘明。
伍、據上論結，本件原告之訴為無理由，依民事訴訟法第78條判
    決如主文。
中    華    民    國    98    年    10    月    27    日
                  民事第四庭    法  官  陳文燦
正本係照原本作成。
如對本判決上訴，須於判決送達後20日內向本院提出上訴狀。
中    華    民    國    98    年    10    月    27    日
                                書記官  林玉門


司法院資訊處製作；財團法人民間司法改革基金會備份。
